臺灣板橋地方法院刑事判決　　　　　　　95年度重訴字第43號
公　訴　人　臺灣板橋地方法院檢察署檢察官
被　　　告　劉琦斌
選任辯護人　邢越律師
被　　　告　李國源
選任辯護人　林長泉律師
被　　　告　廖志軒
　　　　　　　　　　（現另案於臺灣桃園監獄執行中）
指定辯護人　陳憶娟律師
被　　　告　顏證亦
選任辯護人　林明輝律師
被　　　告　賴俊吉
選任辯護人　張瑞釗律師
被　　　告　蔡郁展
選任辯護人　李國盛律師
　　　　　　簡宏明律師
上列被告等因殺人等案件，經檢察官提起公訴（95年度偵字第12
970 號、95年度偵字第16346 號），及追加起訴（96年度偵緝字
第1256號、96年度偵字第11760 號），本院判決如下：
    主  文
劉琦斌殺人，處無期徒刑，褫奪公權終身。
顏證亦共同傷害人之身體，因而致人於死，累犯，處有期徒刑拾
伍年。
李國源共同傷害人之身體，因而致人於死，累犯，處有期徒刑玖
年。
廖志軒共同傷害人之身體，因而致人於死，處有期徒刑柒年陸月
。
賴俊吉、蔡郁展被訴部分均公訴不受理。
    事  實
一、顏證亦（綽號「阿信」）前於民國89年間因公共危險案件，
    經臺灣嘉義地方法院以89年度交訴字第33號判決判處有期徒
    刑7 月，嗣經臺灣高等法院臺南分院以89年度交上訴字第12
    31號判決駁回上訴，併諭知緩刑5 年確定，緩刑期間付保護
    管束，復於92年間因施用毒品違反保護管束情節重大，經撤
    銷緩刑，於92年8 月29日入監執行，並於93年3 月24日縮刑
    期滿執行完畢（再犯本罪構成累犯）。李國源（綽號「貢丸
    」）前於94年間因施用毒品案件，經本院以94年度簡字第13
    56號判決判處有期徒刑4 月，如易科罰金以銀元300 元折算
    1 日確定，嗣於95年1 月14日縮刑期滿執行完畢（再犯本罪
    構成累犯）。
二、蔡郁展（綽號「展哥」）為檳榔批發之盤商（批發地址位於
    臺北縣永和市○○路283 巷53弄2 號1 樓），賴俊吉（綽號
    「吉哥」、「吉兄」）在臺北縣中和市○○路727 號經營檳
    榔攤；謝坤定（未據起訴）則係在臺北縣林口鄉○○路198
    號對面路邊經營檳榔攤。蔡郁展為謝坤定之檳榔供貨上游，
    素有往來，與賴俊吉亦屬舊識。95年4 月6 日上午，賴俊吉
    因檳榔缺貨，乃打電話向蔡郁展調檳榔，蔡郁展適在外送貨
    ，乃約同賴俊吉在謝坤定所經營之上揭檳榔攤碰面，賴俊吉
    乃邀顏證亦同行。嗣於同日中午，蔡郁展、賴俊吉、顏證亦
    、謝坤定等人均在謝坤定所經營之檳榔攤聊天，謝坤定提及
    有人（即死者黃振發）屢屢在其檳榔攤消費記帳不還，白吃
    白喝，甚感困擾，顏證亦聞言即表示願為謝坤定處理此事，
    蔡郁展、賴俊吉亦均認應教訓白吃白喝之黃振發，渠4 人乃
    基於傷害之犯意聯絡，推由顏證亦出面處理。顏證亦即邀約
    李國源、劉琦斌、廖志軒（綽號「壞壞」）及真實姓名年籍
    不詳、綽號「阿斌」之成年男子（以下簡稱「阿斌」）一同
    前往教訓黃振發，並與廖志軒等人相約於95年4 月6 日傍晚
    在賴俊吉所經營之前揭檳榔攤集合，由顏證亦、賴俊吉提供
    棍棒共5 支，其中2 支放置在車牌號碼為3876-FK 號之Suzu
    ki Solio黑色自用小客車內（以下簡稱「黑色小客車」），
    另3 支則放置於車牌號碼為U6 -5240號之Honda Civic 白色
    自用小客車（以下簡稱「白色小客車」）內。隨後即由廖志
    軒駕駛黑色小客車搭載其不知情之女友謝沛妤（原名謝旻玲
    ，綽號「米子」）及劉琦斌，顏證亦駕駛白色小客車搭載「
    阿斌」、李國源。一同駛往臺北縣林口鄉謝坤定所經營之檳
    榔攤，欲教訓黃振發，而於同日23時11分許，前揭2 部車輛
    先駛至前開謝坤定所經營之檳榔攤，經謝坤定告知顏證亦在
    其檳榔攤內黃振發之特徵及行蹤後，顏證亦等人即駕車迴轉
    至謝坤定經營檳榔攤對面之7-11便利商店等待，嗣見黃振發
    自謝坤定檳榔攤附近穿越馬路行走至7-11便利商店前方路段
    時，顏證亦即指示劉琦斌等人上車，駕車隨在步行之黃振發
    後方，尾隨至臺北縣林口鄉○○路198 號前時，顏證亦見該
    處較為昏暗，隨即停車，跟隨在後由廖志軒駕駛之黑色小客
    車見狀亦停車，「阿斌」、李國源、廖志軒、劉琦斌、顏證
    亦等人即一同持棍棒下車圍毆黃振發（謝沛妤並未下車），
    共同基於傷害之犯意聯絡，將黃振發擊倒在地，並持棍棒毆
    打黃振發之身體，詎劉琦斌於圍毆過程中，明知以棒棒毆打
    人體甚為脆弱之頭部，極有可能造成死亡之結果，竟仍不違
    其本意，超越與顏證亦等人共同傷害黃振發之犯意聯絡，持
    棍棒朝黃振發之頭部猛擊數下；顏證亦、李國源、廖志軒及
    「阿斌」等人，雖不欲致黃振發於死，惟渠等見黃振發受劉
    琦斌持棍棒毆打頭部，已預見可能發生黃振發死亡之結果，
    仍未出手阻止劉琦斌，繼續持棍棒毆打黃振發身體其他非致
    命之部位，或在旁將黃振發團團圍住。渠5 人圍毆黃振發約
    不到3 分鐘後，顏證亦見黃振發已倒地不起，認已經足以教
    訓黃振發，遂呼喊指揮在場毆打黃振發之劉琦斌、李國源、
    廖志軒、「阿斌」等人上車離去；李國源、劉琦斌、廖志軒
    、「阿斌」等人聞言即停止毆打黃振發，將棍棒收回車上，
    由顏證亦駕駛白色小客車搭載李國源、「阿斌」；由廖志軒
    駕駛黑色小客車搭載劉琦斌、謝旻玲等人離開現場；嗣並將
    前揭棍棒5 支帶回賴俊吉所經營之檳榔攤交由賴俊吉丟棄滅
    失。嗣黃振發經人送往財團法人長庚紀念醫院林口分院急救
    ，於95年4 月7 日上午4 時44分許，因頭部遭鈍物敲擊引起
    顱內出血，最後引起中樞神經休克而死亡。
三、95年4 月7 日經報紙報導黃振發遭人毆打死亡之消息後，賴
    俊吉、蔡郁展、顏證亦等人驚覺事態嚴重，顏證亦乃邀李國
    源、廖志軒、劉琦斌及「阿斌」等人至其住處商量對策，決
    定推由劉琦斌頂罪，並向蔡郁展、謝坤定等人索取新臺幣（
    下同）300 萬元之安家費。嗣顏證亦即出面向蔡郁展要求給
    付安家費300 萬元，蔡郁展即告知謝坤定應給付300 萬元之
    安家費用予顏證亦等人，謝坤定不敢拒絕，顏證亦即向劉琦
    斌表示蔡郁展已答應要給付300 萬元之安家費，要求劉琦斌
    1 人承擔所有罪責，不可供出共犯。嗣劉琦斌、李國源、廖
    志軒、顏證亦等人經查獲到案後，即串謀向偵查檢察官故為
    不實之陳述，迴護顏證亦，檢察官偵查後乃以95年度偵字第
    12970 號、95年度偵字第16346 號對劉琦斌、李國源、廖志
    軒等3 人提起公訴，而對顏證亦為不起訴處分。嗣因檢察官
    認謝沛妤於前開案件偵查中作證時有偽證之情，乃以95年度
    偵字第18875 號起訴謝沛妤涉犯偽證罪嫌，謝沛妤於本院95
    年度訴字第2683號審理中，自白其偽證犯行，並與廖志軒共
    同供出上揭實情（謝沛妤因犯偽證罪，經本院95年度訴字第
    2683號判決判處有期徒刑5 月，緩刑3 年。）；而劉琦斌、
    李國源等人因見事跡敗露，始於本院訊問時供述上情。嗣再
    經檢察官分案偵查，並以96 年 度偵緝字第1256號、96年度
    偵字第11760 號追加起訴顏證亦、賴俊吉、蔡郁展3 人。
二、案經臺北縣政府警察局新莊分局報請臺灣板橋地方法院檢察
    署檢察官偵查起訴及追加起訴。
    理  由
壹、被告顏證亦、劉琦斌、李國源、廖志軒等4人有罪部分：
一、訊據被告顏證亦、劉琦斌、李國源、廖志軒等4 人固不否認
    曾於前揭時地圍毆黃振發，嗣黃振發因頭部傷勢而生死亡結
    果等情；惟均矢口否認有殺人犯行。並分別辯解如下：
    (一)被告顏證亦辯稱：本件是我叫被告李國源、劉琦斌、廖志
      軒、和「阿斌」一起去教訓黃振發，是因為謝坤定跟我說
      過黃振發白吃白喝，所以我看不過去，才說交給我處理。
      我們當天是開2 部車去，只有帶2 、3 支棍棒，因為我們
      人很多，黃振發只有一個人，我的意思是只要徒手打黃振
      發就夠了。我們到台北縣林口鄉○○路198 號前，我看見
      黃振發，就停車叫他們下去教訓黃振發，我是最後一個下
      車的，被告劉琦斌，李國源、廖志軒及「阿斌」下車後怎
      麼打黃振發的，我也不清楚，我下車就看到黃振發倒在地
      上，我就覺得夠了，我就叫他們上車離開，我沒有打黃振
      發云云。
    (二)被告李國源辯稱：我確實於前揭時、地，和被告顏證亦、
      廖志軒、劉琦斌和「阿斌」等人一起去打黃振發，是被告
      顏證亦那天打電話跟我說有事請我幫忙，我本來也不知道
      是要去教訓黃振發；我當時只有持棍棒打黃振發的身體，
      沒有打黃振發的頭；我先下車打黃振發2 、3 下之後，就
      退到後面，是被告廖志軒、劉琦斌靠近去打；我和黃振發
      無冤無仇，不可能要打死黃振發，我也沒看到是誰打黃振
      發的頭云云。
    (三)被告廖志軒辯稱：案發當天我騎機車載謝旻玲去被告賴俊
      吉的檳榔攤，我看到有人從檳榔攤拿棍棒出來，放在車上
      ，然後我就開黑色小客車載謝旻玲、劉琦斌，跟著被告顏
      證亦開的白色小客車走，被告顏證亦車上是載被告李國源
      及「阿斌」，開到林口一家檳榔攤後，又到對面7-11便利
      商店休息，後來被告顏證亦看到黃振發走過來，就說7-11
      便利商店前面有監視器，要到前面一點再打黃振發，後來
      就開車到前面一點的台北縣林口鄉○○路198 號前，我們
      男生就拿棍棒下車一起去打黃振發，我沒有打黃振發的頭
      ，只有打手腳；我看到是被告劉琦斌一直打黃振發的頭，
      後來被告顏證亦才叫我們走了。我沒有要殺害黃振發的意
      思，只是傷害而已。
    (四)被告劉琦斌辯稱：我承認我有在前揭時、地和被告顏證亦
      、李國源、廖志軒及「阿斌」等人去打黃振發，我承認我
      有打黃振發的頭，只有打幾下而已，是被告廖志軒先打黃
      振發的頭，我才跟著打幾下。我與黃振發並無仇怨，我沒
      有想殺死黃振發的意思，我只是想要傷害黃振發而已云云
      。
二、本件被害人黃振發遭被告劉琦斌等人持棍棒毆打後，經送往
    長庚紀念醫院林口分院急救，因頭部外傷併意識昏迷、顱內
    出血、顱骨骨折、心肺衰竭，而於95年4 月7 日上午4 時44
    分死亡，並經檢察官督同法醫師相驗明確，此有長庚紀念醫
    院林口分院診斷證明書、相驗屍體證明書、法醫驗斷書各1
    份附卷可按（見95年度相字第518 號卷第13、26-33 、136
    頁）。且本件被害人黃振發係因頭部遭鈍物敲擊引起顱內出
    血，最後引起中樞神經休克而死亡；且由死者解剖發現頭頂
    、臉、額、左顥均有多處挫裂傷，並造成大片硬腦膜下腔出
    血，並有蜘蛛網膜下腔出血及腦實質出血，支持為鈍器敲擊
    頭部造成多處撕裂傷、顱內出血致中樞神經休克而死亡。死
    者之鈍挫傷支持為棒狀物之敲擊傷，故以上可支持黃振發頭
    部確遭受多次敲擊，重擊之結果，死因確與重擊有關等情，
    亦有法務部法醫研究所95醫鑑定第734 號鑑定書及同所95年
    8 月31日0950002774號函各一份附卷可按（見前開相字卷第
    122-134 頁；本院95年度重訴字第43號卷(一)第96頁），首堪
    認定屬實。
三、就被告劉琦斌所犯殺人罪部份：
    (一)訊據被告劉琦斌已坦承其本人確有持棍棒毆擊被害人黃振
      發之頭部等情。且證人即同案被告廖志軒於本院審理中已
      證稱：案發當時，被害人黃振發從林口檳榔攤走到7-11便
      利商店這一邊，在我們前面100 公尺左右，被告顏證亦就
      開車用滑行的方式跟在後面，我也開車跟在後面，後來跟
      到一個比較昏暗的地方，被告顏證亦、李國源、及「阿斌
      」就拿鐵棍下車衝向被害人黃振發，並將黃振發打倒在地
      ，然後我就拿棍子下車，我看到被告顏證亦、李國源、及
      「阿斌」都是持鐵棍打黃振發的身體及手腳，我則是持鐵
      棍打黃振發的左腳，後來被告劉琦斌下車時，就持鐵棍打
      黃振發的頭部，至少有10下等語（見同上本院卷(二)第15頁
      ）；核與證人謝沛妤於本院審理中證稱：案發當時，打人
      的地點就在7-11便利商店前面，當時被害人從7-11便利商
      店對面的檳榔攤出來，跨越馬路到7- 11 便利商店這邊的
      人行道，我們兩台車就去追，然後停下來，車上的5 個男
      生就下車去打被害人黃振發；我坐在車上沒有下去，當時
      有路燈、不是很亮，我坐在車上從車窗就可以看到他們在
      打黃振發，差不多是證人席到檢察官席的距離；我看到白
      色小客車的人先下車，好像是被告李國源跟一個我不知道
      名字的人先下車，之後是被告劉琦斌、廖志軒下車，被告
      顏證亦最後下車；5 個人都有拿棍棒，圍住被害人打，我
      看到很多棍棒朝被害人打，我有看到被告劉琦斌打死者頭
      部，其他人是打身體，過程不到3 分鐘，死者沒有抵抗。
      我是親眼看到被告劉琦斌拿棍棒打死者頭部，而且被告劉
      琦斌、廖志軒上黑色小客車後，被告廖志軒有問被告劉琦
      斌說幹嘛要打死者頭部，被告劉琦斌自己也講他有拿棍棒
      打死者頭部；案發隔天在被告顏證亦的住處，被告顏證亦
      、李國源、廖志軒3 人在討論要叫劉琦斌頂罪，因為是被
      告劉琦斌打死者頭部、才讓被害人死亡的，我當時是在旁
      邊聽到的等語相符，應堪採信（見同上本院卷(二)第
      138-141 、144 、146 頁）。
    (二)被告劉琦斌雖辯稱：我只有持鐵棍打被害人黃振發的頭2
      、3 下而已，我和黃振發無冤無仇，只是跟著去教訓人，
      我沒有要殺死被害人黃振發的意思云云。惟查，頭部內有
      大腦等人體重要器官，為生命中樞之所在，若受劇烈撞擊
      ，顯有可能造成腦部受傷而致生死亡之結果，苟以棍棒毆
      擊人之頭部，極易造成腦部嚴重震盪受創，具有極高之危
      險性，對人之生命具有死亡之威脅等情，為吾國一般成年
      人均具備之常識。而本件被告劉琦斌業已成年，智能正常
      ，對上情自無諉稱不知之理。是渠明知持棍棒毆擊被害人
      黃振發之頭部，極有可能造成黃振發死亡，仍不違其本意
      ，持棍棒毆打黃振發之頭部數下，顯見渠對其本身所為可
      能致生黃振發死亡結果一節，並不在乎；是被告劉琦斌主
      觀上自有殺人之不確定故意無疑。
    (三)況且，人體之腦部外有頭骨、頭皮、頭髮之保護，足以承
      受一般程度之敲擊，而本件死者黃振發頭部、臉、額、左
      顥均有處挫裂傷，造成大片硬腦膜下腔出血，蜘蛛網膜下
      腔出血及腦實質出血等情，業見前述；另依同份解剖報告
      所載，死者黃振發頭頂部所受外傷係：「額頂區有8 公分
      『L 』型挫裂傷，頭皮呈瓣狀脫垂，頂骨凹陷3 乘2 公分
      」等情（見同上相字卷第126 頁）。可見被告劉琦斌持棍
      棒毆打被害人黃振發時，下手極重，否則豈有可能造成死
      者呈「頂骨凹陷3 乘2 公分」之傷勢，是本件顯非如被告
      劉琦斌自稱僅不過敲擊被害人頭部2 、3 下而已。由是以
      觀，被告劉琦斌既持棍棒重擊被害人黃振發至為要害之頭
      部，對於被害人可能因此而生死亡之結果，顯有相當清楚
      之認識，其所為顯非僅出於傷害之犯意，應已具備殺人之
      不確定故意，要無可疑。是本件被告劉琦斌再辯稱：其本
      人只有打被害人的頭2 、3 下，沒有要殺死被害人的意思
      云云，顯屬事後卸飾之詞，要無可採。
    (四)至被告劉琦斌指稱本件被告廖志軒有先行持棍棒毆擊被害
      人黃振發頭部云云，並不可信（詳後述）。從而，本件既
      僅係被告劉琦斌持棍棒毆擊被害人黃振發頭部要害，被害
      人所受傷勢又極嚴重，非猛力出擊實難造成前述頭骨凹陷
      之傷勢，故本件事證明確，被告劉琦斌之殺人犯行，洵堪
      認定。
四、就被告顏證亦、李國源、廖志軒所犯共同傷害致死罪部份：
    (一)訊據被告顏證亦固不否認係其本人帶同被告劉琦斌、李國
      源、廖志軒及「阿斌」等人於前揭時、地教訓被害人黃振
      發等情；惟矢口否認有打被害人黃振發。辯稱：案發當時
      ，好像是「阿斌」拿我車上的鋁棒下車，我下車看到被告
      劉琦斌、李國源、廖志軒、及「阿斌」一群人在打黃振發
      ，我看到黑影中有條狀的東西，我就叫他們不要打了，趕
      快走云云。惟查，本件被告顏證亦確實有共同持棍棒毆打
      被害人黃振發一節，有下列事證可資證明：
      1.證人即同案被告廖志軒於本院審理中證稱：案發當日晚
        上10點左右，在中和（賴俊吉經營）檳榔攤，被告顏證
        亦拿兩支鐵棍，丟到我黑色小客車上，叫我們跟他走，
        他要去「洗人」，後來開車到林口案發現場斜對面一間
        檳榔攤買檳榔，當時被害人在裡面，戴著帽子；被告顏
        證亦買完檳榔後，就開車迴轉到對面的7-11便利商店，
        被告顏證亦和我去上廁所，才跟我說「洗人」就是要打
        對面那個戴帽子的男子，因為那個男子白吃白喝。後來
        被告顏證亦有拿鐵棍打被害人黃振發的腳部、背部及右
        手，被告顏證亦打人時有罵：「幹！你再白目一點。」
        ，當時每個人都有拿棒子下去打等語。（見同上本院卷
        (二)第14-16 頁、215 頁）
      2.證人即同案被告李國源於本院審理中證稱：本件案發當
        時，「阿斌」先衝上去打被害人黃振發的腳，打沒幾下
        被害人就倒下去，我也衝過去打被害人的腳，然後被告
        顏證亦也衝過來打被害人的身體，先打胸部，被害人縮
        起來，被告顏證亦再打被害人背部，接著被告劉琦斌、
        廖志軒過來打被害人，每個人都有拿鐵棍，打那裡我不
        清楚，因為當時是5 個打1 個，我就說好了，別打了，
        被告顏證亦就發話說走了，因為大家都是聽被告顏證亦
        的指揮，就停手上車了。當時我不知道是誰打被害人的
        頭，但我有看到被害人的手被打有鬆開，血就從他的頭
        上流下來，被害人的頭部也有可能是「阿斌」或被告顏
        證亦打到的等語（見同上本院卷(二)第20-21 、25頁）
      3.證人即同案被告劉琦斌於96年5 月14日在本院審理中證
        稱：案發當時，案發地點的對面有一間檳榔攤，被告顏
        證亦的車子停在檳榔攤那邊，我們也跟著停車，被告顏
        證亦問我們要不要吃檳榔，我們說不用，被告顏證亦買
        完檳榔就開車走了，我們也開車跟著離開，然後車子迴
        轉到對面7-11便利商店，被告顏證亦就停車下車，和被
        告廖志軒去上廁所，我去買東西吃；後來我們都上車慢
        慢向前滑行，然後看到對面檳榔攤有一個男子走過來，
        走向被告顏證亦車子的方向，被告顏證亦就停車，被告
        廖志軒也跟著停車，然後我看到被告顏證亦拿著鐵棍下
        車，去攻擊那個男子，後來被告李國源、「阿斌」各拿
        著棒子下車，被告顏證亦邊打邊罵：「幹！你再白目一
        點。」，後來被告李國源、「阿斌」、廖志軒跟我都有
        拿棍棒打被害人等語（見同上本院卷(二)第6-7 頁）。
      4.證人謝沛妤於本院審理中證稱：案發當晚，被告顏證亦
        開白色小客車，被告廖志軒開黑色小客車，被告顏證亦
        叫我們跟他走，後來兩部車開到林口，在一間7-11便利
        商店停車買東西，後來被害人從7- 11 便利商店對面的
        檳榔攤出來，跨越馬路到7-11便利商店這邊的人行道，
        我們兩台車就去追，然後停下來，車上的5 個男生就下
        車去打被害人，5 個男生圍著被害人打，我看到很多棍
        棒朝被害人打，5 個男生下車的時候，手上各拿一根棍
        棒，都是從車上拿的等語（見同上本院卷(二)第138-139
        頁）。
      5.綜合證人廖志軒、李國源、劉琦斌、謝沛妤等人上開證
        言，相互參照，雖就案發當時被告顏證亦下車毆打被害
        人之順序、部位等細節，稍有出入，惟此應係因本案發
        生至今，時日已久，證人就細節難免記憶不清所致。惟
        前揭證人等就本件係被告顏證亦帶頭前往案發地點教訓
        被害人黃振發，而且被告顏證亦確有持棍棒共同毆打被
        害人黃振發等情節，均供述一致，互核無訛，自堪採信
        。是本件被告顏證亦再辯稱：案發當時其本人沒有持棍
        棒毆打被害人，只是下車叫被告劉琦斌等人不要打了，
        要走了云云；均無非事後卸飾之詞，無足採信。
    (二)被告顏證亦、廖志軒、李國源等人之辯稱意旨固均稱：渠
      3 人與被害人黃振發並無深仇大恨，當天只是去教訓黃振
      發，沒有致黃振發死亡之意思，也不知道會有人持棍棒打
      黃振發的頭，因此對黃振發死亡結果不能預見，應僅成立
      傷害罪，而不成立傷害致死罪云云。惟查：
      1.本件被告劉琦斌持棍棒毆打被害人黃振發之頭部時，被
        告顏證亦、廖志軒、李國源及「阿斌」等人均仍持棍棒
        圍在被害人黃振發身側，繼續毆打被害人黃振發一節，
        業據證人謝沛妤於本院審理中證稱：「我看到被告劉琦
        斌打死者頭部時，另外4 人都圍在旁邊打死者，我不記
        得是誰先打，我只知道先下車的就先打，我不知道被告
        劉琦斌打了死者頭部幾下，我只知道被告劉琦斌一直在
        打死者頭部；被告劉琦斌打死者頭部時，其他人都在繼
        續打死者，沒有勸阻被告劉琦斌不要打」等語，甚為明
        確（見上開本院卷(二)第147-148 頁）。
      2.且被告廖志軒雖另稱辯：我只有拿棒子打被害人黃振發
        的左腳，被告李國源打被害人左手，被告顏證亦打被害
        人的右手、背部云云；被告李國源雖辯稱：「阿斌」和
        我是持棍棒打被害人的腳云云。惟依死者黃振發之解剖
        鑑定資料以觀，死者黃振發所受外傷：係在右外眼角有
        1 乘1 公分開口，基底有3 乘2 公分血塊狀物，左肩頂
        部有2 乘1 公分擦傷痕，額頂區有8 公分「Ｌ」型挫裂
        傷，頭皮呈瓣狀脫垂，頂骨凹陷3 乘2 公分，左顳頂區
        耳上有5 公分挫裂傷，皮下左顳頂有20乘6 公分皮下及
        腱膜下出血，皮下前額區有15乘10公分皮下及腱膜下出
        血，雙側大範圍硬腦膜下出血；左手臂肘背側有8 乘6
        公分挫傷痕，右手上臂背側有6 乘5 公分挫傷痕，頸部
        皮下有血4 乘3 公分，肋骨有明顯外傷於右肋緣等情，
        此有前開法務部法醫研究所（95）醫鑑字第0734號鑑定
        書1 份附卷可按。（見同上相字卷第122-134 頁）。由
        是觀之，死者黃振發之腳部並無任何遭棍棒擊打之外傷
        ，此觀諸報驗照片中黃振發腿部之照片並無外傷之情（
        見同上相字卷第51頁上方照片），益徵明確。因此被告
        廖志軒、李國源等人辯稱渠2 人或共犯「阿斌」等人，
        係持棍棒毆擊死者黃振發之腳部云云，均無非事後卸責
        之詞，不足採信。
      3.綜上所述，固無積極證據足以證明被告顏證亦、廖志軒
        、李國源等人亦有持棍棒毆打死者黃振發之頭部；惟依
        解剖之客觀事證以觀，被告李國源、廖志軒辯稱渠2 人
        或其他共犯係持棍棒毆打死者黃振發之腳部云云，均無
        非為己卸責或迴護共犯之詞，尚難憑信。況被告劉琦斌
        持棍棒毆擊死者黃振發頭部時，被告李國源、廖志軒、
        顏證亦及「阿斌」等人均圍繞在側繼續毆打死者黃振發
        一節，已據目擊證人謝沛妤證述甚明如前。從而，被告
        顏證亦、廖志軒、李國源等人對被害人黃振發遭被告劉
        琦斌毆打頭部，可能發生之死亡結果，自均有預見之可
        能性，渠3 人對被害人受被告等人共同傷害後所生之死
        亡結果，亦應同負傷害致死之罪責至明。
    (三)公訴意旨雖認：被告顏證亦、李國源、廖志軒3 人係與同
      案被告劉琦斌共同基於殺人之犯意，圍毆被害人黃振發至
      死，因認被告顏證亦、李國源、廖志軒3 人亦應同負殺人
      罪責云云。惟查：
      1.按犯罪事實，應依證據認定之，無證據不得認定其犯罪
        事實，刑事訴訟法第154 條第2 項定有明文。又刑事訴
        訟上證明之資料，無論為直接或間接證據，均須達於通
        常一般之人均不致有所懷疑，而得確信其為真實之程度
        ，始得據為有罪之認定，若其關於被告是否犯罪之證明
        未能達此程度，而有合理懷疑之存在，致使無從形成有
        罪之確信，根據「罪證有疑，利於被告」之證據法則，
        即不得遽為不利被告之認定，亦有最高法院76年度臺上
        字第4986號判例可稽。其以情況證據（即間接證據）斷
        罪時，尤須基於該證據在直接關係上所可證明之他項情
        況事實，本乎推理作用足以確證被告有罪，方為合法，
        不得徒憑主觀上之推想，將一般經驗有利被告之其他合
        理情況逕予排除，此觀諸最高法院32年上字第67號判例
        意旨亦彰彰甚明。
      2.就被告廖志軒部分：同案被告劉琦斌於本院審理中，固
        曾以證人身分具結證稱：被告廖志軒有持棍棒毆擊被害
        人黃振發之頭部，我是看到被告廖志軒打被害人的頭部
        ，才跟著打2 、3 下云云，惟查：
        (1)被告劉琦斌前於95年5 月17日、95年6 月14日、95年
          6 月26日偵訊中供稱：本件案發時，係其本人與被害
          人黃振發因汽車音響開太大聲等細故發生爭執，被害
          人黃振發出口辱罵並持棍棒打其本人，其本人才搶過
          棍棒還擊，只有打黃振發的身體幾下，沒有打頭云云
          （見95年度偵字第12970 號卷第11-16 、120-121、
          234-236 、252-254 頁；95年度聲羈字第372 號卷第
          3-5 頁）。
        (2)嗣被告劉琦斌於本院95年7 月6 日羈押訊問中，改稱
          ：本件係因為音樂開太大聲和被害人黃振發產生口角
          ，有一些推擠動作，我有搶下棍棒打黃振發的身體，
          後來被告廖志軒等人把我和被害人拉開，然後被告廖
          志軒、李國源、「阿斌」等人有過去打被害人黃振發
          ，被告廖志軒有把我丟掉的棍棒撿起來拿過去毆打，
          其他人用踹的。本件是因為被告廖志軒他們出手過重
          ，被害人才會死亡，他們說此事因我而起，叫我頂罪
          ，叫我一個人出面承擔，所以我之前才沒有把他們動
          手的事講出來。但他們說我家裡的事情會把我處理好
          ，後來沒有做到；而且因為黑色小客車是我的名字，
          但實際上是被告廖志軒未滿20歲，借用我的名辦貸款
          買的，那台車是被告廖志軒買的，錢是他出的，車子
          也是他在用，這部份可否查明清楚。後來被告廖志軒
          沒有繼續繳貸款，我很後悔，我把他當好朋友，但他
          這樣對我，所以我願意把事實經過說出來云云（見本
          院95年度偵聲字第310 號卷第15-19 頁）。
        (3)嗣被告劉琦斌又於95年7 月20日偵查中，及95年8 月
          7 日、95年8 月28日本院準備程序中供稱：本件係被
          害人黃振發辱罵我，我受不了才下車，起了口角，被
          害人拿一支金屬棒子衝過來打我，我搶過棍子打了被
          害人2 、3 下，後來我朋友被告廖志軒、李國源、「
          阿斌」有過來把我們拉開，後來被告廖志軒有棍子打
          被害人，朝頭部打下去云云。（見95年度偵字第1297
          0 號卷第299-300 頁，同上本院卷(一)第19-22 、50-5
          4 頁）。
        (4)而後，因被告廖志軒於本院審理中自白犯行，並以聲
          明書詳載本案來龍去脈後（見同上本院卷(一)第102-10
          4 頁），被告劉琦斌乃於95年11月27日本院準備程序
          中改稱：本件是「吉兄」叫被告顏證亦去教訓被害人
          黃振發，說黃振發在案發地點對面的檳榔攤白吃白喝
          ，是被告顏證亦叫我去跟他處理事情，後來被告顏證
          亦開白色小客車載被告李國源、「阿斌」，被告廖志
          軒開車載我和謝旻玲（已改名「謝沛妤」），一起到
          案發現場，後來被告顏證亦告訴我們要教訓的人是誰
          、穿什麼樣子，等被害人黃振發走到7-11便利商店後
          面沒有路燈的地方，我們就跟被告顏證亦停車在路邊
          ，衝下去打被害人。當初在中和檳榔攤時，「吉兄」
          有拿幾支空心鐵棍給我們。案發當時，我、被告顏證
          亦、李國源、廖志軒、「阿斌」等人都有拿鐵棒下去
          打人，當時是被告顏證亦先下去打被害人黃振發的腳
          ，我們才跟上去打，混亂中不知是誰打死者的頭部。
          打完之後，我們跟被告顏證亦回到中和檳榔攤，「吉
          兄」叫我們把棍子收回檳榔攤，後來被告廖志軒因涉
          犯槍砲的案子被羈押，被借提去問本案，把我供出來
          ；謝旻玲把這個消息洩漏出來，「吉兄」知道後，把
          我叫到檳榔攤，叫我一定要擔下來，不然要把我抓去
          山上埋起來，「吉兄」還有說要給我300 萬安家費，
          但後來沒有實現諾言，我已經知道錯了，我也把實情
          說出來，希望給死者一個公道云云（見同上本院卷(一)
          第126 頁）。
        (5)嗣被告劉琦斌於95年12月27日本院準備程序又改稱：
          我是最後才到達現場打被害人，我是打被害人的手，
          被告廖志軒是打被害人的頭云云（見同上本院卷(一)第
          179 頁）。而後，被告劉琦斌於96年5 月14日本院審
          理程序中以證人身分證述本案情節，略如前述，並表
          明：我在看守所每天都抄寫佛經唸佛，良心過意不去
          ，不是不願意講，是想講又很害怕，但受良心譴責，
          所以後來才說出實情來給社會一個交代，請法官原諒
          我，對我從輕量刑云云（見同上本院卷(二)第6-13頁）
          ，並提出聲明書1 份附卷可參（見同上本院卷(一)第18
          7-1 至187-5 頁）。
        (6)後因臺灣板橋地方法院檢察署檢察官另分案追查，而
          於96年5 月24日追加起訴被告顏證亦、賴俊吉、蔡郁
          展3 人，繫屬於本院同案審理。被告顏證亦、賴俊吉
          、蔡郁展3 人到案後，被告劉琦斌即於本院審訊中翻
          異前詞，改口略稱：沒有看到有人從被告賴俊吉的檳
          榔攤拿棍棒到車上，當時只有帶3 支棍棒到案發現場
          ，被告顏證亦是最後下車的，被告顏證亦下車時沒有
          拿棍棒，也沒有打被害人，只有叫我們停手；是被告
          廖志軒打被害人的頭，我看到之後才跟著打被害人的
          頭，後來在開車回程中，棍棒都在半路上丟出車窗外
          ，並沒有收回賴俊吉得檳榔攤；我之前在審理中作證
          所言不實在，因為那時我心理不平衡，我是抄被告廖
          志軒的自白書講的，都是我捏造的云云。
        (7)綜上以觀，本件被告劉琦斌就本案事實之陳述，前後
          不一、翻來覆去；每因他人自白，或有同案被告追加
          起訴等情事，即變更其重要之陳述內容。且被告劉琦
          斌亦自承與被告廖志軒間有購車、及因槍砲案件所生
          之糾紛。從而，被告劉琦斌前揭供證，均顯係臨訟編
          詞，故意歪曲事實以遂其曲詞迴護特定共犯，或惡意
          中傷特定共犯之目的，實難全予採信。本院自難僅憑
          證人即同案被告劉琦斌上揭顛三倒四之證詞，遽認被
          告廖志軒確有持棍棒毆擊被害人黃振發頭部之事實。
      3.此外，遍觀全卷，並無任何積極證據足以證明被告顏證
        亦、李國源2 人於本案中有持棍棒毆擊被害人黃振發頭
        部之事實。
      4.再查，本件被告顏證亦、李國源、廖志軒、劉琦斌等人
        與被害人黃振發間，並無深仇大恨，且除被告顏證亦之
        外，被告李國源、廖志軒、劉琦斌等人於本件案發前均
        不知有黃振發其人，僅知悉要跟被告顏證亦去教訓某人
        而已，此節業據各該被告供證明確，互核相符，應堪採
        信。況且，本件被告顏證亦係因與被告賴俊吉熟識，透
        過被告賴俊吉認識被告蔡郁展，因而得知被告蔡郁展之
        下游檳榔攤商謝坤定在林口經營之檳榔攤常遭被害人白
        吃白喝；而被告顏證亦及謝坤定僅數面之緣，並無深交
        等情節，亦與證人即同案被告賴俊吉、證人謝坤定於本
        院96年10月22日審理中證述之情節大致相符，應堪採信
        （見同上本院卷(二)第216-225 頁）。
      5.是衡諸常情，遭他人白吃白喝之恩怨過節，並非事關生
        死之深仇大恨，謝坤定央請被告蔡郁展、賴俊吉委由被
        告顏證亦出面處理，應僅希望能教訓黃振發，使之不敢
        再為白吃白喝之行為，應無取人性命之意。而被告顏證
        亦與被害人黃振發既無私怨，僅係受他人之託教訓被害
        人；且人命關天，殺人與傷害之罪責嚴重程度相差甚鉅
        ，為一般人均具備之常識，故被告顏證亦應不可能自行
        超越委託人之意思，而對被害人黃振發有殺意之發生；
        而被告廖志軒、李國源2 人僅係受被告顏證亦指揮行動
        之人，與被害人黃振發益乏關聯性，是渠3 人辯稱：本
        件只是去教訓被害人黃振發，並沒有要殺害黃振發的理
        由，也沒有殺人的意思等語，應與常情無違。
      6.復查，本件被告等人圍毆被害人黃振發之時間僅約不到
        3 分鐘一節，業據證人謝沛妤於本院審理中證稱：被告
        等5 人打死者的時間不到3 分鐘等語（見同上本院卷(二)
        第139 頁）；核與證人即現場目擊證人戴瑩燃於本院審
        理中證稱：案發當時，我走路要去搭計程車時，看見他
        們在打架，等我坐上計程車，對方就打完，開車要走了
        等情節相符（見同上本院卷(二)第151 頁），自堪認屬實
        。且本件並無證據足以證明被告劉琦斌自本件圍毆事件
        伊始，即持棍棒朝被害人黃振發之頭部毆擊。故被告顏
        證亦、李國源、廖志軒3 人於案發當下見被告劉琦斌持
        棍棒毆擊被害人黃振發之頭部，至本件圍毆事結束，歷
        時甚短一節，應堪採認。
      7.從而，本件被告顏證亦指揮被告李國源、廖志軒、劉琦
        斌、及「阿斌」圍毆被害人黃振發時，應係基於共同傷
        害之犯意聯絡為之，嗣於圍毆之過程中，被告劉琦斌兇
        性大發，超越前開犯意之聯絡，另基於殺人之不確定故
        意，持棍棒朝被害人黃振發之頭部猛擊，當時被告顏證
        亦、廖志軒、李國源3 人雖未即刻阻止被告劉琦斌之行
        為，仍未停手毆打被害人黃振發，惟此一過程畢竟未及
        3 分鐘，是否能認被告顏證亦、廖志軒、李國源3 人在
        該極短之時間內，主觀上已自共同傷害之犯意，昇高至
        與被告劉琦斌有共同殺人之犯意聯絡，似仍非無疑。是
        本諸「罪證有疑，利益歸於被告」之法理，本院自尚難
        遽認被告顏證亦、廖志軒、李國源3 人確有共同殺人之
        故意，而遽入其3人於殺人之重罪。
五、至本件被告劉琦斌、顏證亦、廖志軒、李國源等人，暨證人
    謝沛妤於起訴前在警詢、偵查所為之陳述，均屬串謀虛偽不
    實等情，業見前述，故前開供述證據自屬均無可採，附此說
    明。
六、核被告劉琦斌所為，係犯刑法第271 條第1 項之殺人罪；被
    告顏證亦、李國源、廖志軒所為，則均係犯刑法第277 條第
    2 項前段之傷害致人於死罪。被告顏證亦、李國源、廖志軒
    、及「阿斌」間，就上開傷害致人於死之犯行，有犯意之聯
    絡及行為之分擔，均為共同正犯。至公訴意旨認被告顏證亦
    、李國源、廖志軒等3 人所為亦係犯刑法第271 條第1 項之
    殺人罪一節，尚有未洽，已如前述，惟其起訴之基本事實既
    屬同一，自應由本院變更其起訴法條加以審理，附此敘明。
    再查，被告顏證亦、李國源2 人有如事實欄第1 項所示之犯
    罪科刑執行前科，有臺灣高等法院被告前案紀錄表各1 份附
    卷可按，其2 人於受有期徒刑執行完畢後，5 年內再故意犯
    本件有期徒刑以上之罪，均為累犯，應分別依法加重其刑。
    爰審酌被告等人與被害人黃振發之間並無夙怨，僅因被告顏
    證亦年輕氣盛，動輒以暴力手段解決爭執，而呼朋引伴，指
    揮被告李國源、廖志軒、劉琦斌、及「阿斌」等人，於深夜
    時分，持棍棒共同毆打被害人，渠等犯罪之動機、目的均殊
    非可取，手段至為危險，近乎恐怖，所為嚴重影響社會治安
    及人命安全，被告劉琦斌更於圍毆過程中兇性大發而持棍棒
    朝被害人之頭部要害重擊數下，而使被害人送醫不治身亡，
    殺害人命，罪業至重。又渠數人於案發隔日發現鑄成大錯後
    ，仍不知悔改，反意圖推諉罪責，串通共犯及證人謝沛妤在
    偵查中偽證，故意誤導檢方偵辦方向，犯後態度顯然不佳；
    惟嗣後被告廖志軒尚知坦承犯行，向本院供述本案主要情節
    ，使檢方得以循線追查並追加起訴被告顏證亦、賴俊吉、蔡
    郁展等人，避免該等被告逍遙法外，核其事後悛悔，尚非全
    無可取之處；被告李國源之供證雖不無避重就輕之嫌，惟前
    後比對，尚不致於過份離譜；被告顏證亦為本件首謀之人，
    非但於犯後唆使共同被告劉琦斌等人、及證人謝沛妤偽證，
    騙取檢察官之不起訴處分，且其於本件案情明朗，再經檢察
    官追加起訴後，仍推諉卸責，飾詞狡辯，顯然並無悔意，對
    被害人死亡結果毫無愧悔之情，自應從重量刑；至被告劉琦
    斌為本件殺害被害人黃振發之兇手，渠與被害人黃振發並不
    認識，竟於圍毆過程中無緣無故持棍棒重擊被害人之頭部要
    害，心態至為可議，又事後頂罪、卸責，於偵查、審理前後
    證述多次翻異，見風轉舵，投機取巧，非但曲詞迴護首謀之
    被告顏證亦，又設詞誣陷與其有私怨之被告廖志軒，視司法
    威信於無物，亦無視被害人之生命價值及天理公道，可謂毫
    無悔意，要難輕縱，應與社會永久隔離等一切情狀，分別量
    處如主文所示之刑，並就宣示被告劉琦斌無期徒刑部分，依
    法褫奪其公權終身，以昭烔戒。
貳、被告賴俊吉、蔡郁展公訴不受理部分：
一、公訴意旨雖以：緣死者黃振發與位於臺北縣林口鄉案發現場
    附近檳榔攤老闆謝坤定有所糾紛，謝坤定遂以電話向出售檳
    榔予其之盤商被告蔡郁展、賴俊吉抱怨，適被告顏證亦正在
    被告賴俊吉所經營之檳榔攤店內與被告賴俊吉、蔡郁展泡茶
    聊天，得知此事，表示可代為教訓，被告蔡郁展、賴俊吉為
    替其下游客戶出氣，並使謝坤定持續向渠2 人進貨，遂自行
    基於傷害他人身體之犯意聯絡，推由被告顏證亦糾眾前往教
    訓黃振發，被告顏證亦遂邀集被告劉琦斌、廖志軒、李國源
    、「阿斌」等人，一同駕車於95年4 月6 日23時11分許，在
    臺北縣林口鄉○○路19 8號前發現黃振發，隨即超越被告蔡
    郁展、賴俊吉傷害之犯意，另行共同基於殺人之犯意聯絡，
    分別持上開空心鐵棒製做之空心棍棒，以高舉用力重擊人體
    甚為脆弱之頭部、身體及徒手毆打之方式共同圍毆手無寸鐵
    之黃振發，黃振發雖不支倒地，仍以腳踹黃振發後離去，並
    將上開鐵棒藏放於上址檳榔攤，被告蔡郁展、賴俊吉翌日見
    報載黃振發死亡之消息，驚覺事態嚴重，為免事跡敗露，遂
    要求由被告劉琦斌1 人扛下所有責任，並願支付300 萬元。
    因認被告賴俊吉、蔡郁展應知悉持鐵棒毆打他人，極可能致
    人於死，仍與被告顏證亦合謀，並交付鐵棒予被告顏證亦，
    推由被告顏證亦夥同他人前往毆打黃振發致死，均係涉犯刑
    法第277 條第2 項之傷害致死罪嫌。
二、按告訴乃論之罪，其告訴已經撤回者，應為不起訴處分，又
    起訴之程序違背規定者，應諭知不受理之判決。刑事訴訟法
    第252 條第5 款、第303 條第1 款分別定有明文。
三、經查：
    (一)被告賴俊吉、蔡郁展2 人，係因經營檳榔生意，為謝坤定
      之同業或上游，因而得知被害人黃振發在謝坤地所經營之
      檳榔攤白吃白喝，乃出面委請被告顏證亦代為處理等情，
      業見前述，是本件被告賴俊吉、蔡郁展2 人與被害人黃振
      發之間，並無直接之仇怨，渠2 人代謝坤地委請顏證亦代
      為教訓被害人黃振發，自尚難認有欲致被害人黃振發於死
      之計劃或意思。
    (二)本件被告顏證亦等人圍毆被告之過程中，係因被告劉琦斌
      突然兇性大發，持棍棒毆擊被害人黃振發之頭部，始致黃
      振發死亡，被告劉琦斌應單獨負殺人罪責，被告顏證亦、
      廖志軒、李國源3 人，就被告劉琦斌之殺人犯行尚難認有
      犯意之聯絡，均應負傷害致人於死罪責等情，業已認定如
      前。從而，本件被告賴俊吉、蔡郁展2 人於案發時既不在
      案發現場，自無從預見被告劉琦斌會突然兇性大發，持棍
      棒猛擊被害人黃振發之頭部，是渠2 人對黃振發嗣後之死
      亡結果，應屬不能預見，要難令負共同傷害致人於死之罪
      責。
    (三)至被告蔡郁展、賴俊吉雖另辯稱：渠2 人沒有要被告顏證
      亦帶人去教訓被害人黃振發，是謝坤定自己跟顏證亦提到
      這件事情，渠2 人是案發後才得知此事云云。而證人即同
      案被告顏證亦也附和其說，於本院審理中證稱：我是在95
      年4 月6 日中午和被告賴俊吉一起去謝坤定的檳榔攤，和
      檳榔攤的老闆謝坤定聊天的時候，謝坤定跟我說有人去他
      那裡白吃白喝，一直吐苦水給我聽，我就說我會幫他處理
      ，謝坤定只有跟我大略描述情形，說黃振發的長相是矮矮
      胖胖有戴帽子，並說黃振發何時比較會出現而已；被告蔡
      郁展、賴俊吉應該沒有聽到；我們案發當時帶去現場的球
      棒是我原本放在車上的，不是從被告賴俊吉的檳榔攤中拿
      出來的，被告賴俊吉也沒有叫我去教訓被害人黃振發云云
      （見同上本院卷(二)第196-206 頁）。然查：
      1.依本件被告顏證亦前揭證詞以觀，渠與謝坤定係初次見
        面，非親非故，有何必要僅因一次談話，即大費周張為
        謝坤定教訓被害人黃振發，甚至致生黃振發死亡結果？
        其間不合理之處實屬顯而易見。
      2.本件案發前，被告顏證亦等人係相約於被告賴俊吉經營
        之檳榔攤，且自檳榔攤內拿出棍棒上車；事後並將棍棒
        拿回被告賴俊吉之檳榔攤收放等情，業據證人即被告廖
        志軒、李國源分別於本院審理中證述明確（見同上本院
        卷(二)第14、21頁），互核相符；證人謝沛妤更於本院審
        理中明確證稱：「當天是廖志軒騎機車載我去中和的檳
        榔攤，叫我先坐在Solio 車上，當時我有看到有棍棒放
        在檳榔攤裡面，他們4 人及另外一個我不知道名字的人
        把這些棍棒拿出來丟到車上，我是親眼看到棍棒是從檳
        榔攤拿出來的沒錯。」（見同上本院卷(二)第147 頁），
        自堪認屬實在。至被告李國源嗣後之辯解翻異前詞，及
        被告即證人顏證亦前揭迴護被告賴俊吉部分，與前揭事
        證不符，自非可信。從而，本件被告賴俊吉既提供其檳
        榔攤作為被告顏證亦等人集合出發、及案發後返回之地
        點，復提供棍棒供被告顏證亦等人使用，渠再辯稱不知
        有本件被告顏證亦率眾毆人之事云云，顯屬狡辯。
      3.另訊據被告蔡郁展並不否認曾代被告顏證亦傳話，向謝
        坤定表示因被害人黃振發死亡之事，應給付300 萬元給
        顏證亦等人之情；此亦與證人謝坤定於96年10月22日本
        院審理中證述之情節相符（見同上本院卷(二)第222-223
        頁）。而衡諸社會常情，一般人顯不可能無緣無故向他
        人索求300 萬元之鉅款，是本件被告蔡郁展果若與本案
        毫無關聯，又豈有可能任意接受被告顏證亦之請託，即
        向謝坤定開口索求300 萬元之理？且若被告蔡郁展於事
        前確實不知有被告顏證亦率眾毆打被害人黃振發之事，
        又何必在檢察官偵查及本院審訊之初曲詞隱瞞被告顏證
        亦曾與謝坤定見面之事？又何必謊稱係其本人與被告顏
        證亦泡茶中無意提及黃振發白吃白喝之事？由此益見被
        告蔡郁展供詞閃爍，不足憑信。
      4.至證人賴明璋、高嘉德雖於本院審理中證稱：95年4 月
        6 日當天晚上都在被告賴俊吉之檳榔攤內賭博，後來被
        告蔡郁展也有到場一起賭博，當天並沒有看到檳榔攤內
        有鐵棍，也沒有看到有人把鐵棍拿回被告賴俊吉之檳榔
        攤云云（見同上本院卷第155-163 頁）。惟查，證人賴
        明璋、高嘉德2 人係於96年9 月11日下午出庭作證，距
        離案發時間已逾1 年，時日已久；且證人賴明璋亦自承
        ：「我們每週二、四、六都會在賴俊吉的檳榔攤賭博，
        我不記得95年4 月6 日是星期幾」等語（見上開本院卷
        第159 頁），是證人賴明璋既然每星期要到被告賴俊吉
        之檳榔攤賭博3 次之多，何能記憶95年4 月6 日晚間發
        生何事？則其前揭證言是否可信，已容非無疑。此外，
        95年4 月6 日當晚，被告顏證亦等人確曾於被告賴俊吉
        經營之檳榔攤前集合後，始前往林口圍毆黃振發，事畢
        後，被告顏證亦等人又回到被告賴俊吉所營檳榔攤等情
        ，業有上揭事證佐證明確，認屬事實無訛。惟證人賴明
        璋、高嘉德2 人竟均證稱：95年4 月6 日晚上，渠2 人
        在被告賴俊吉經營的檳榔攤賭博，完全沒有看到被告顏
        證亦等人有到被告賴俊吉經營的檳榔攤云云（見同上本
        院卷(二)第158 、16 1頁），亦顯與事實不符。綜上情狀
        以觀，證人賴明璋、高嘉德前揭證述與被告賴俊吉、蔡
        郁展一同賭博等情事，是否確實係發生於95年4 月6 日
        晚上之事，恐難排除有誤記之可能；且證人賴明璋、高
        嘉德與被告賴俊吉、蔡郁展2 人既為舊識，渠等所為證
        言自不無迴護被告賴俊吉、蔡郁展2 人之可能，亦難全
        予採信。
      5.綜上所述，被告賴俊吉、蔡郁展辯稱渠2 人不知被告顏
        證亦要帶人去教訓被害人黃振發云云，非但與常情相悖
        ，亦與前揭事證不符，不足採信。本件被告賴俊吉、蔡
        郁展、及未據起訴之謝坤定，就教訓被害人黃振發一事
        ，應均參與事前之謀議無疑，故被告賴俊吉、蔡郁展2
        人自有共同傷害之犯意，而應負共同傷害之罪責無疑。
五、末查，本件告訴人黃敏雄為死者黃振發之姪兒，係三親等之
    旁系血親，為合法之告訴權人，黃敏雄於95年4 月7 日警詢
    時固表示：「我要提出告訴。」（見前開相驗卷第5 、6 頁
    ）；惟其於同年4 月11日偵查中已改稱：「（問：是否提告
    訴？）不要。」；於同年6 月30日偵查中仍稱：「（問：是
    否要告訴？）不用，請依法處理。」等語（見同上相驗卷第
    42 、138頁）；可見本件告訴人黃敏雄於起訴前已經撤回其
    告訴；本院遍查全卷，又無其他有告訴權之人於法定期間內
    合法提出告訴之事證。從而，本件被告賴俊吉、蔡郁展2 人
    所犯既係傷害罪，需告訴乃論，而告訴人黃敏雄於起訴前已
    經撤回其告訴；是本件檢察官原應對被告賴俊吉、蔡郁展2
    人為不起訴處分，而仍提起公訴，自屬起訴程式違背規定，
    揆諸首揭說明，就被告賴俊吉、蔡郁展2 人部分，自應均為
    公訴不受理之諭知。
據上論斷，應依刑事訴訟法第299 條第1 項前段、第300 條、第
303 條第1 款，刑法第28條、第271 條第1 項、第277 條第2 項
前段、第47條第1 項、第37條第1 項，判決如主文。
本案經檢察官陳旻源到庭執行職務。
中　　華　　民　　國　　96　　年　　11　　月　　29　　日
              刑事第十三庭審判長法　官  李麗珠
                                法  官  俞秀美
                                法  官  許映鈞
以上正本證明與原本無異
如不服本判決應於送達後10日內向本院提出上訴狀
                                書記官　范煥堂
中　　華　　民　　國　　96　　年　　12　　月　　3 　　日
附錄本案論罪科刑法條全文：
刑法第 271 條第1項：
殺人者，處死刑、無期徒刑或10年以上有期徒刑。
中華民國刑法第277條
傷害人之身體或健康者，處3 年以下有期徒刑、拘役或1 千元以
下罰金。
犯前項之罪因而致人於死者，處無期徒刑或7 年以上有期徒刑；
致重傷者，處3 年以上10年以下有期徒刑。
